臺灣板橋地方法院民事判決　　　　　　 99年度簡上字第326號
上　訴　人　楊阿粉
被上訴人　　李麗燕
上列當事人間請求返還借款等事件，上訴人對於中華民國99年11
月17日本院板橋簡易庭99年度板簡字第1601號第一審判決提起上
訴，經本院於100年1月19日言詞辯論終結，判決如下：
    主  文
上訴駁回。
第二審訴訟費用由上訴人負擔。
    事實及理由
一、上訴人起訴主張：被上訴人李麗燕於民國96年7月初透過其
    夫丁結和向上訴人借款新台幣（下同）40萬元，上訴人已於
    96年7月12日將40萬元匯入被上訴人之帳戶內，被上訴人為
    規避還款責任，始推由無財產之丁結和負責。若本件借款人
    係丁結和，而被上訴人僅係將其所有之陽信銀行帳戶借予丁
    結和使用者為真，衡諸經驗法則，被上訴人既將帳戶借予丁
    結和使用，必將存摺及印鑑一併交予丁結和，方便丁結和提
    款使用，然被上訴人竟稱其於上訴人匯入款項後，分次提領
    轉交予丁結和，並非由丁結和自行提領，如此所辯恐有違經
    驗法則，諉無足採。原審未命被上訴人舉證證明其將款項交
    予丁結和，逕依被上訴人所述及其所提對帳單，認借款人非
    被上訴人，而係丁結和，因而駁回上訴人之返還借款請求，
    原審取證顯有違論理及經驗法則。本件若非被上訴人向上訴
    人借款，則上訴人根本不可能同意借款予債信不佳之丁結和
    。退步言之，縱認上訴人未能證明有借款40萬元予被上訴人
    之事實，然被上訴人之帳戶收到此匯款40萬元，亦屬無法律
    上原因，受有40萬元之利益致上訴人受有損害，被上訴人亦
    應依民法第179條之不當得利規定，返還40萬元予上訴人。
二、被上訴人則以：本件借款40萬元係丁結和向上訴人所借，僅
    係借用伊帳戶供上訴人將款項匯入，伊再提款讓丁結和使用
    ，伊未曾與上訴人連絡，否認有向上訴人借款等語置辯。
三、原審為上訴人敗訴之判決，上訴人不服提起上訴，並聲明：
    原判決廢棄。被上訴人應給付上訴人40萬元及97年7月15日
    起至清償日止，按週年利率5%計算之利息。被上訴人之聲明
    ：上訴駁回。
四、兩造不爭執之事項
    上訴人於96年7月12日匯入40萬元至被上訴人所有陽信銀行
    板橋分行之帳戶內。被上訴人分別於96年7月13日領15萬元
    、96年7月16日領15萬元、96年7月17日領8萬元、96年8月9
    日領2萬元等合計共40萬元。被上訴人之夫丁結和於96年7月
    15日簽發到期日均為97年7月15日，面額均為10萬元之本票
    4紙交予上訴人收執。
五、按稱消費借貸者，於當事人間必本於借貸之意思合致，而有
    移轉金錢或其他代替物之所有權於他方之行為，始得當之。
    是以消費借貸，因交付金錢之原因多端，除有金錢之交付外
    ，尚須本於借貸之意思而為交付，方克成立。倘當事人主張
    與他方有消費借貸關係存在者，自應就該借貸意思互相表示
    合致及借款業已交付之事實，均負舉證之責任，其僅證明有
    金錢之交付，未能證明借貸意思表示合致者，仍不能認為有
    該借貸關係存在，最高法院98年度台上字第1045號判決意旨
    參照。本件上訴人主張被上訴人向其借款40萬元，既經被上
    訴人否認，自應由上訴人就兩造有借貸之合意及交付借款之
    事實舉證。就借貸之合意，上訴人未能舉證，而被上訴人之
    夫丁結和已於原審供稱：伊確實有跟對造借40萬元，但因伊
    帳戶不能用，所以請他匯到我前妻即李麗燕之帳戶內，由相
    對人李麗燕領出給伊，當初因伊缺錢沒辦法，只好約定每月
    利息貳萬元，付了10個月，最後1、2個月因為有困難只付了
    18000元，都是現金給付，現在經濟有困難，希望分期慢慢
    還，上個月伊有打電話給他，他不同意說法院見等語（見99
    年8月25日調解程序筆錄），被上訴人亦於原審為相同之陳
    述，上訴人於原審亦稱：伊只有跟丁結和接觸，是丁結和跟
    伊說他老婆要借款，伊確實沒有接觸到李麗燕，李麗燕也沒
    有打電話來跟伊確認。說要借款的人也是丁結和」等語（見
    99年10月25日言詞辯論筆錄），依常情，如上訴人係借款予
    被上訴人，豈有不向被上訴人確認是否確實要借款，何時清
    償，利率為何，如何清償等節，然上訴人卻稱從未與被上訴
    人連絡，上訴人主張兩造間有消費借貸之合意存在，自難採
    信。另查，被上訴人於收到上訴人匯予丁結和之借款後，已
    提出該款項交付予丁結和，業據丁結和於原審陳明在卷，是
    被上訴人單純提供帳戶供上訴人及丁結和匯款使用，亦不能
    憑此認定兩造間有消費借貸關係成立。上訴人請求被上訴人
    返還借款，並無理由。
六、上訴人另主張：縱認上訴人未能證明有借款40萬元予被上訴
    人之事實，然被上訴人之帳戶收到此匯款40萬元，亦屬無法
    律上原因，受有40萬元之利益致上訴人受有損害，被上訴人
    亦應依民法第179條之不當得利規定，返還40萬元予上訴人
    等情。按依不當得利之法則請求返還不當得利，以無法律上
    之原因而受利益，致他人受有損害為其要件，民法第179條
    定有明文。被上訴人同意提供其帳戶供上訴人將40萬元借款
    匯入供丁結和使用，因而上訴人將40萬元匯入被上訴人之帳
    戶，則被上訴人帳戶有該40萬元，係基於上訴人對丁結和履
    行給付借款之行為，並非無法律上之原因，核與不當得利之
    要件不符，上訴人請求被上訴人返還不當得利40萬元，亦屬
    無據。
七、綜上所述，上訴人本於消費借貸及不當得利之法律關係，請
    求被上訴人給付40萬元及自99年7月15日起至清償日止按週
    年利率百分之五計算之利息，為無理由，應予駁回。原審為
    上訴人敗訴之判決，並無不合。上訴意旨指摘原判決不當，
    求予廢棄改判，為無理由，應予駁回。
八、據上論結，本件上訴為無理由，依民事訴訟法第436條之1第
    3 項、第449條第1項、第78條，判決如主文。
中    華    民    國   100    年    1     月    31    日
                  民事第三庭    審判長法  官  陳財旺
                                      法  官  張紫能
                                      法  官  陳映如
右正本係照原本作成。
不得上訴
中    華    民    國   100    年    1     月    31    日
                                      書記官  林勁丞